臺灣嘉義地方法院刑事判決　　　　　　　 96年度訴字第994號
公　訴　人　臺灣嘉義地方法院檢察署檢察官
被　　　告　甲○○
指定辯護人　本院公設辯護人　丁○○
上列被告因偽造有價證券案件，經檢察官提起公訴（96年度偵字
第5417號），本院判決如下：
    主  文
甲○○犯偽造有價證券罪，處有期徒刑壹年捌月。緩刑肆年，並
向被害人乙○○支付新臺幣伍萬元之損害賠償，如有壹期未履行
，視為全部到期（給付方式：於本判決確定後第參個月起，按月
於每月十五日前支付新臺幣伍仟元，至支付完畢為止）。如附表
所示支票上關於偽造「好萊特企業行」及乙○○為發票人部分，
沒收。
    事  實
一、甲○○因友人李丙○○需以支票借款，竟意圖供行使之用，
    基於偽造有價證券之犯意，依報紙刊登之「票票票」廣告，
    於民國95年12月初某日，在臺南市○○○路「統帥賓館」旁
    ，向姓名年籍不詳之成年男子，以新臺幣（下同）2,800元
    價格，購買乙○○於95年9月25日，在臺南市○○路150巷1
    號9樓遺失後，遭姓名年籍不詳之成年人侵占之支票1紙（付
    款人為寶華商業銀行永康分行，票據號碼為BB0000000號）
    ，上揭支票並已遭不詳之人於發票人欄偽造「好萊特企業行
    」及乙○○印文各1枚，甲○○並於95年12月初某日，在其
    位於臺南縣學甲鎮租屋處，將上揭支票偽造發票日96年4月
    10日及金額20萬元，完成發票行為後，即於95年12月10日，
    在上揭租處，行使交付不知情之李丙○○，李丙○○因而於
    支票背面背書後，持向其不知情之姪子李秉森，調借現金20
    萬元，以清償借款，而李秉森於96年2月1日，在支票背面背
    書後，再將之交付予不知情之李傳宏，以抵償借款。嗣李傳
    宏於96年4月10日提示上開支票，因支票業經乙○○掛失止
    付而未獲付款，始查悉上情，而由李秉森支付李傳宏20萬元
    後取回上揭支票，並向李丙○○請求清償借款。
二、案經乙○○訴由嘉義市警察局移送臺灣嘉義地方法院檢察署
    檢察官偵查起訴。
    理  由
一、按被告以外之人於審判外之言詞或書面陳述，除法律有規定
    者外，不得作為證據。當事人、代理人或辯護人於法院調查
    證據時，知有第159條第1項不得為證據之情形，而未於言詞
    辯論終結前聲明異議者，視為有前項之同意。被告以外之人
    於偵查中向檢察官所為之陳述，除顯有不可信之情況者外，
    得為證據。刑事訴訟法第159條第1項、第159條之5第2項、
    第159條之1第2項分別定有明文。查檢察官、被告甲○○及
    辯護人對於告訴人乙○○、證人李丙○○、李秉森及李傳宏
    於警詢時之陳述，未於言詞辯論終結前聲明異議，本院審酌
    其等言詞陳述作成時之情況，核無違法取證或其他瑕疵，認
    為以之作為證據為適當，是其等此部分之陳述，應有證據能
    力。又證人李丙○○、李秉森於檢察官依法訊問並命具結之
    證詞，本院審酌其等於陳述時之外在環境及情況，並無顯有
    不可信之情況，從而其等此部分之證述，亦有證據能力。
二、訊據被告對於上揭事實於本院審理時坦承不諱（見本院卷第
    37-38頁），並經告訴人乙○○、證人李丙○○、李秉森及
    李傳宏於警詢時證述屬實（見警卷第4-8、10-12、13-15頁
    ），且據證人李丙○○、李秉森於偵查時結證明確（見偵卷
    第9-13、23頁），另有臺灣票據交換所臺南市分所96年4月
    30日臺票南市止字第1063號函附掛失止付票據提示人資料查
    報表、臺灣票據交換所臺南市分所退票理由單、支票影本及
    遺失票據申報書各1份等附卷可憑（見警卷第19-22頁），足
    認被告之自白與事實相符，本件事證明確，被告之犯行堪予
    認定。
三、論罪科刑部分：
  (一)核被告所為，係犯刑法201條第1項之偽造有價證券罪。被告
    偽造支票後復持以行使，其行使支票之低度行為，為偽造支
    票之高度行為所吸收，不另論罪。又偽造有價證券罪之法定
    有期徒刑部分最低刑度為3年以上，考其立法意旨在維護市
    場秩序，保障交易信用，本件被告偽造上開支票1紙，其犯
    罪動機係提供友人向他人借款，惟其所偽造行使之支票僅有
    1紙，金額並非龐大，且其並未獲利，是審酌被告之犯罪情
    狀，對於市場交易秩序所造成之危害尚非嚴重，本院認若處
    被告法定有期徒刑最低度刑責，仍嫌過重，客觀上足以引起
    一般之同情，爰依刑法第59條規定，酌減輕其刑。
  (二)爰審酌被告高中畢業之智識程度，犯罪之動機，行為之手段
    ，並未獲取利益，告訴人及被害人等所受之損害，被害人李
    秉森可向李丙○○求償，及被告坦承犯行之犯後態度良好，
    並知所悔悟等一切情狀，量處如主文所示之刑，以示懲儆。
    查被告前未曾因故意犯罪受有期徒刑以上刑之宣告，此有臺
    灣高等法院被告前案紀錄表1份在卷可參，其因一時思慮欠
    週而罹刑章，並當庭表示願與告訴人和解，是被告經此次刑
    之宣告，應知警惕而無再犯之虞，本院認其所受宣告之刑，
    以暫不執行為適當，爰併諭知緩刑4年，以啟自新，並依告
    訴人具狀向本院要求被告賠償5萬元，命被告向告訴人支付5
    萬元之損害賠償，如有1期未履行，視為全部到期，給付方
    式：於本判決確定後第3個月起，按月於每月15日前支付5,0
    00元，至支付完畢為止（此部分得為民事強制執行名義）。
    被告如未依期支付，告訴人即得請求檢察官向本院聲請撤銷
    緩刑宣告。
  (三)又偽造之支票1紙，係被告供本件犯罪所用之物，雖未扣案
    ，但無證據證明業已滅失，且按票據之偽造或票據上簽名之
    偽造，不影響於真正簽名之效力，票據法第15條定有明文，
    是本件支票1紙，僅「好萊特企業行」及乙○○為發票人部
    分係屬偽造，李丙○○、李秉森為背書人部分為真正，故支
    票雖經偽造，就李丙○○、李秉森為背書人部分仍屬有效之
    票據，其等仍須依票據法第5條第1項之規定負背書人之責任
    ，故不得將該紙支票全部沒收，應就關於偽造「好萊特企業
    行」及乙○○為發票人部分，依刑法第205條之規定，不問
    屬於犯人與否，宣告沒收（最高法院84年台上字第1550號判
    例意旨參照）。
據上論斷，應依刑事訴訟法第299條第1項前段，刑法第201條第1
項、第59條、第74條第1項第1款、第2項第3款、第205條，刑法
施行法第1條之1第1項、第2項前段，判決如主文。
本案經檢察官廖俊豪到庭執行職務。
中　　華　　民　　國　　96　　年　　12　　月　　31　　日
                    刑事第二庭   審判長法  官   沈福財
                                       法  官   林青怡
                                       法  官   卓春慧
上列正本證明與原本無異。
如不服本判決，應於判決送達後十日內向本院提出上訴狀，上訴
書狀依法應敘述具體理由，如未敘述具體理由者，應於上訴期間
屆滿後二十日內補提理由書於本院（均應附繕本）。告訴人或被
害人如對於本判決不服者，應具備理由請求檢察官上訴，其上訴
期間之計算係以檢察官收受判決正本之日期為準。
中　　華　　民　　國　　97　　年　　1 　　月　　2 　　日
                                      書記官   汪淑菁
附錄本案論罪科刑法條全文：
刑法第201條第1項：
意圖供行使之用，而偽造、變造公債票、公司股票或其他有價證
券者，處3年以上10年以下有期徒刑，得併科3千元以下罰金。
附表：
┌──────┬─────┬─────┬──────┬───┐
│  支票號碼  │  付款人  │  發票人  │   發票日   │ 金額 │
├──────┼─────┼─────┼──────┼───┤
│BB0000000號 │寶華商業銀│好萊特企業│ 96年4月10日│20萬元│
│            │行永康分行│行、乙○○│            │      │
└──────┴─────┴─────┴──────┴───┘
